【裁判字號】    98,台上,1174
【裁判日期】    980305
【裁判案由】    公共危險
【裁判全文】
最高法院刑事判決            九十八年度台上字第一一七四號
上  訴  人  甲○○
選任辯護人  林朋助律師
上列上訴人因公共危險案件，不服台灣高等法院高雄分院中華民
國九十五年六月十三日第二審更審判決（九十五年度交上更(一)字
第三號，起訴案號：台灣屏東地方法院檢察署九十年度偵字第六
二一三號），提起上訴，本院判決如下：
    主  文
上訴駁回。
    理  由
按刑事訴訟法第三百七十七條規定，上訴於第三審法院，非以判
決違背法令為理由，不得為之。是提起第三審上訴，應以原判決
違背法令為理由，係屬法定要件。如果上訴理由書狀並未依據卷
內訴訟資料，具體指摘原判決不適用何種法則或如何適用不當，
或所指摘原判決違法情事，顯與法律規定得為第三審上訴理由之
違法情形，不相適合時，均應認其上訴為違背法律上之程式，予
以駁回。本件原判決綜合全部卷證資料，認上訴人甲○○有其事
實欄所載之犯行，已詳敘所憑之證據與認定之理由。就上訴人所
辯：伊撞到該輛機車後，機車彈起來，卡在汽車車頭下面，伊看
四周沒人，認是破銅爛鐵的機車，就前進後退數次，等機車脫離
車頭，就自認倒楣離開，事後伊被警員找到，才知道上情，聽說
被害人乙○○及林華燾是先被一部白色車子撞到的云云，認不足
採信，於理由內予以指駁、說明甚詳。因而撤銷第一審關於此部
分諭知上訴人無罪之不當判決，改判論處上訴人駕駛動力交通工
具肇事，致人死傷而逃逸罪刑。從形式上觀察，並無違背法令之
情形存在。上訴意旨略稱：上開機車除遭不明人士之汽車與上訴
人之汽車撞擊外，尚被任孝君、吳福強二位被害人之機車撞擊，
原審認祇遭上訴人汽車撞擊，與卷內證據資料不符；依法院勘驗
該機車與上訴人汽車高度之結果，可知機車如先行倒地，仍有可
能被上訴人之汽車撞到，而上訴人汽車擋風玻璃呈放射狀平整裂
痕，與原判決認定林華燾向後倒，頭部撞到上訴人汽車擋風玻璃
所可能造成之痕跡不同，原審就此並未調查釐清；原判決解釋證
人陳文生證言之意思，與其真意不符，僅以證人乙○○之證詞反
面推論，否定陳文生及證人劉運祥對上訴人有利之證言，且被害
人已具狀撤回民事損害訴訟，原審未調查上訴人已否和被害人和
解等與量刑輕重有關之重大事項；又上訴人當時係酒醉駕車，判
斷力變差，為免淋濕，並認為在昏暗下雨之省道上貿然下車，恐
生危險，且為準時至屏東市搭載女兒，始未下車察看，尚稱合理
，原判決未審酌上情，有判決理由矛盾、違背證據法則、應於審
判期日調查之證據未予調查之違法云云。惟犯罪事實之認定，證
據之取捨及其證明力如何，乃事實審法院自由判斷之職權，如其
取捨不違背經驗法則與論理法則，即不得指為違法，而據為上訴
第三審之理由。本件原判決認定上訴人酒後駕駛YE－9577號墨綠
色賓士牌自用小客車，於夜間有雨之省台一線道上，疏未注意，
行駛於機車專用道並追撞同向行駛在前，由乙○○騎乘後載林華
燾之黑色機車，致乙○○倒地受傷，林華燾向後倒撞於汽車擋風
玻璃上，再摔倒地面，嗣傷重不治死亡，上訴人肇事後，未採取
任何救助措施，將卡在其車頭下方之機車擺脫後，即駕車逃離現
場等情（上訴人所犯公共危險及過失致人於死部分，均經原審判
決有罪確定），已說明本於調查所得證據定其取捨，為價值上判
斷之理由，並就證人乙○○、陳文生、劉運祥曾證稱該機車被一
輛「白色汽車」撞到，或聽說撞擊後有一輛白色汽車經過等陳述
，如何不足為上訴人有利之證明，論敘甚詳。所為論斷，核無違
背客觀存在之經驗法則與論理法則，自屬事實審採證、認事之適
法職權行使，不容任意指摘。再依卷附任孝君等人之陳述及現場
照片顯示，本件車禍發生後，乙○○、林華燾均受傷，或坐或臥
在路旁，機車則倒於路中，該機車其後再被路過之任孝君、吳福
強騎乘之機車先後撞到，此於上訴人先行撞擊機車，致人死傷後
逕行逃逸之犯行，顯無任何影響，原判決未說明此等事證不能為
上訴人有利證明之理由，於判決本旨不生影響，依刑事訴訟法第
三百八十條規定，不得據為上訴第三審之理由。再量刑之輕重，
屬事實審之職權，上訴人從未主張已賠償被害人損害，亦未提出
被害人撤回民事損害賠償訴訟之書狀，則原審以上訴人之責任為
基礎，說明審酌刑法第五十七條所列各款事項而為刑之量定，既
未逾越法定刑度，亦未濫用其權限，即無違法。上訴人於本院始
提出被害人撤回民事損害訴訟之書狀，謂原審未予調查、審酌，
顯非依據卷內訴訟資料指摘，殊非適法之第三審上訴理由。其餘
上訴意旨，就屬原審採證、認事職權之適法行使及原判決已說明
事項，徒憑己見，任意指摘為違法，且仍為單純事實之爭執，均
非適法之第三審上訴理由。應認本件上訴違背法律上之程式，予
以駁回。
據上論結，應依刑事訴訟法第三百九十五條前段，判決如主文。
中    華    民    國  九十八  年    三    月    五    日
                      最高法院刑事第十二庭
                          審判長法官  石  木  欽
                                法官  洪  佳  濱
                                法官  呂  丹  玉
                                法官  段  景  榕
                                法官  邱  同  印
      本件正本證明與原本無異
                                      書  記  官
中    華    民    國  九十八  年    三    月    九    日
                                                     Ｍ


司法院資訊處製作；財團法人民間司法改革基金會備份。
